臺灣高雄地方法院刑事判決　　　　　　　　　　　　九十一年度易字第二四五號
　　公　訴　人　臺灣高雄地方法院檢察署檢察官
　　被　　　告　乙○○
右列被告因毒品危害防制條例案件，經檢察官提起公訴（九十一年度毒偵字第三四三
四號），本院判決如左：
    主  文
乙○○無罪。
    理  由
一、公訴意旨係以：被告乙○○於民國九十一年四月二十一日凌晨一時三十分許，在
    高雄市苓雅區○○○路六二之一號「伊碧沙島」ＰＵＢ內，非法持有第二級毒品
    ＭＤＭＡ及第三級毒品Ｋ他命各一顆，經警於上揭時地實施臨檢時，乙○○趁員
    警不注意之際，將該二顆毒品丟棄於庚○○、丙○○、辛○○、壬○○等人座位
    後方，為警當場查獲，因認被告涉犯毒品危害防制條例第十一條第二項之持有第
    二級毒品罪嫌。
二、按犯罪事實應依證據認定之，無證據不得推定其犯罪事實；又不能證明被告犯罪
    者，應諭知無罪之判決。刑事訴訟法第一百五十四條及第三百零一條分別定有明
    文。又按刑事訴訟法上所謂認定犯罪事實之證據，係指足以認定被告確有犯罪行
    為之積極證據而言，如未能發現相當證據或證據不足以證明，自不能以推測或擬
    制之方法，以為裁判基礎，最高法院二十九年度上字第三一五號及四十年度台
    上字第八十六號分別著有判例可資參照。而認定不利於被告之事實，須依積極證
    據，苟積極證據不足為不利被告之認定時，即應為有利於被告之認定，更不必有
    何有利之證據；又認定犯罪事實所憑之證據，雖不以直接證據為限，間接證據亦
    包括在內，然而無論直接證據或間接證據，其為訴訟上之證明，須於通常一般之
    人均不致有所懷疑，而得確信其為真實之程度者，始得據為有罪之認定，倘其證
    明尚未達到此一程度，而有合理之懷疑存在而無從使事實審法院得有罪之確信時
    ，即應由法院為諭知被告無罪之判決，最高法院亦分別著有三十年度上字第八一
    六號及七十六年度台上字第四九八六號判例足參。亦即若證據資料在經驗科學上
    或論理法則上尚有對被告較為有利之存疑，而無從依其他客觀方法排除此項合理
    之可疑，即不得以此資料作為斷罪之基礎，且刑事訴訟制度受「倘有懷疑，即從
    被告之利益為解釋」、「被告應被推定為無罪」之原則所支配，故得為訴訟上之
    證明者，無論為直接或間接證據，須客觀上於一般人均不致有所懷疑而達於確信
    之程度者，始可據為有罪之認定，倘其證明尚未達於「確信」之程度，而有合理
    可疑存在時，即難據以為被告不利認定，換言之，在法律判斷上，即不能為被告
    有罪之認定。
三、本件訊據被告乙○○，堅詞否認有何持有第二級毒品ＭＤＭＡ之犯行，辯稱：伊
    是「伊碧沙島」ＰＵＢ之保全人員，並無施用毒品的習慣，警方在店內所查獲之
    毒品，非伊所有等語。經查：本件公訴人認定被告非法持有毒品之犯行，無非以
    查獲ＭＤＭＡ錠劑一顆扣案（上開錠劑經本院送驗結果，確實為第二級毒品ＭＤ
    ＭＡ，此有高雄醫學大學附設中和紀念醫院檢驗報告一份在卷可按），及警方查
    獲該毒品所在之包廂內客人庚○○、丙○○、辛○○、壬○○等人於警訊中之證
    詞為據，固非無見。惟查：
    （一）本件警方查獲毒品之處所，係位於該店內，為丙○○等八人當時所在的半
          開放式包廂位置附近，此業據證人丙○○等八人於警訊中證述屬實。而邱
          鈺容等人固於警訊中指認查獲之毒品係被告走到上開包廂附近時所丟棄，
          惟經本院傳訊丙○○等人到庭作證：
        １、證人丙○○證稱：「（問：警察當天是否在你們桌子後面有查獲搖頭
              丸和Ｋ他命？）有的，但我不知道是何人所有。」「（問：你在警察
              局說這個毒品是口卡資料乙○○所有，是否如此？）我沒有這麼說，
              我只是跟警察說這個人有到我們包廂去，拿了一杯水，神智有點恍惚
              ，但我沒有跟警察說搖頭丸是他的，我也不認識乙○○」（見本院九
              十一年八月二十日筆錄）「因為被告當天曾經到我們的包廂，舉止怪
              異，但我沒有看到他拿毒品，或丟棄毒品的行為。」等語（見本院九
              十一年十月十五日筆錄）。
          ２、證人甲○○證稱：「（問：當天警察在你們桌子後面查獲的搖頭丸和
              Ｋ他命何人所有？）我不知道。」（見本院九十一年八月二十日筆錄
                ）「（問：林你在警訊中說當天警察在你們坐的位置查獲的搖頭丸
              是一位理平頭、身上戴著藍色識別證的男子所有，該名男子是否是庭
              上這位乙○○？）是的。」「（問：為何確認是他？）因為只有他曾
              經走到我們坐的位置附近，但我沒有看見他丟」等語（見本院九十
            一年十月十五日筆錄）。
          ３、證人庚○○證稱：「（問：當天警察在你們桌子後面查獲的搖頭丸和
              Ｋ他命是何人所有？）我不知道。」「（問：為何在警訊中說是被告
              所有？）因為該名男子跑到我們桌子後面晃來晃去。」「（問：你是
              否有看見該名男子丟棄毒品？）沒有。」「（問：你現在再看到該名
              男子是否認得出來？）認不出來。」等語（見本院九十一年八月二十
              日筆錄）。
          ４、證人辛○○證稱：「（問：為何在警訊中說查獲的毒品是被告所有？
              ）因為只有他來過我們包廂，但我沒有看到他持有毒品，或丟棄毒品
              的行為。我不認識被告」等語（見本院九十一年十月十五日錄）
          ５、證人己○○證稱：「（問：為何在警局指認毒品是乙○○所有？）警
              察在我們包廂找到搖頭丸，問我們說還有誰到過我們包廂，正好被告
              曾經到我們包廂過，舉止怪異，之後警察指著被告，問我說是不是就
              是那位乙○○，我回答是」「（問：是否有看見被告持有毒品，或向
              你們兜售毒品？）都沒有」（見本院九十一年十月十五日筆錄）。
          ６、證人壬○○證稱：「（問：為何在警察局指認查獲的毒品是被告所有
              ？）因為只有他一個人到過我們的包廂，當天我們一共有八個人去。
              我並不認識被告，也沒有看見他持有毒品」等語（見本院九十一年十
              月十五日筆錄）。
          ７、證人戊○○證稱：「（問：為何說查獲的毒品是乙○○所有？）我當
              時是跟警察說有一個人到我們座位附近，放了一杯飲料在旁邊的盆栽
              就離開了，我沒有跟警察說查獲的毒品是乙○○所有，筆錄是警察自
              己寫的，我沒有這麼說」等語（見本院九十一年十一月二十一日筆錄
              ）。
          ８、證人丁○○證稱：「（問：為何於警訊中指證被告持有毒品？）我有
              看到被告丟東西，但不曉得丟什麼。當時警察進來，被告就跑過來，
              在離我四、五公尺的地方好像有丟什麼東西在地上，但我沒有看清楚
              」等語（見本院九十一年十一月二十一日筆錄）。
          則綜觀上開證人之證詞可知，證人等之所以於警訊中向承辦之員警證述被
          告為該毒品之持有人，無非係以被告曾經到渠等所在的包廂附近徘徊，即
          以此作為推論之依據，然實際上亦無法確認被告究意是否持有該毒品之人
          。縱證人戊○○及丁○○均證稱被告曾到渠等座位附近丟棄物品，惟陳智
          惠係證稱：看見被告放了一杯飲料在座位旁的盆栽；而丁○○則證稱：被
          告是丟了不知明之物體在地上，兩人證述之情節亦不一致，所為證言之可
          信度，亦令人懷疑。
    （二）又證人所在之包廂，實際上並非封閉式之包廂，而係開放式之包廂，此並
          據證人己○○於本院審理中陳明（見本院九十一年八月二十日筆錄）。換
          言之，任何人均可能靠近當時查獲毒品所在之位置。且案發地點既是一處
          ＰＵＢ，往來出入之客人眾多，如何能斷定是被告所丟棄。縱被告曾經在
          查獲之地點出入，惟被告已陳明係該ＰＵＢ店之員工，其於營業時間，在
          店內遊走，亦符合常情。
    （三）又一般持有毒品者，無非係供自己施用或提供、販賣予他人施用。惟被告
          為警逮捕後，經採取尿液檢驗結果，並無嗎啡、安非他命或ＭＤＭＡ之陽
          性反應，此亦有高雄市立凱旋醫院九十一年五月二十三日煙毒尿液檢驗成
          績書一紙在卷可按，顯見被告並無施用毒品之習慣。且被告當天係穿著保
          全制服並配戴識別證在店內工作，此由證人甲○○及丁○○於警訊中均向
          警方陳稱：被告當時身上還配戴安全人員之識別證自明。則被告倘係持有
          該毒品準備販賣或轉讓他人，豈有還配戴安全人員之識別證，令自己陷於
          暴露身分之危險。由此亦足以證明，被告實無持有該毒品之動機。
    （四）再則，當天坐在查獲毒品的包廂位置之八位證人，均有施用毒品經觀察勒
          戒之前科紀錄，此亦有台灣高等法院被告全國前案紀錄表八份在卷可佐，
          顯見證人等均有施用毒品之習慣。再參以查獲毒品之位置正位於八位證人
          當時所在之包廂，衡諸常情，當以證人等持有該毒品為最具可能。證人等
          在警訊中，口徑一致指證被告持有毒品，不無為掩飾犯行而故意誣陷被告
          。
四、綜上所述，公訴人認被告涉嫌持有毒品所憑之證據，尚未達於通常一般之人均不
    致有所懷疑，而得確信其為真實之程度，依刑事訴訟制度「倘有懷疑，即從被告
    之利益為解釋」、「被告應被推定為無罪」之原則，即難據以為被告不利認定。
    此外，復查無其他積極之證據，足資認定被告有何持有第二級毒品之犯行，自屬
    不能證明被告犯罪，依首開之說明，自應為被告無罪之諭知。
據上論斷，應依刑事訴訟法第三百零一條第一項，判決如主文。
中      華      民      國      九十一      年    十二    月    二十四  日
                                  臺灣高雄地方法院刑事第七庭
                                      審判長法  官  陳志銘
                                            法  官  陳信旗
                                            法  官  高英賓
右正本證明與原本無異。
如不服本判決，應於判決送達後十日內，向本院提出上訴狀。
                                            書記官  林雯琪
中      華      民      國      九十一      年    十二    月    二十六  日
